臺灣高雄地方法院交通事件裁定　　　 100年度交聲字第1918號
原處分機關　交通部公路總局高雄區監理所
異　議　人　劉玉婷
上列受處分人因違反道路交通管理處罰條例事件，對於交通部公
路總局高雄區監理所民國100 年8 月19日所為之處分（原處分案
號：高監營裁字第裁80-V00000000號）聲明異議，本院裁定如下
：
    主  文
異議駁回。
    理  由
一、原處分意旨略以：異議人即受處分人劉玉婷於民國100年5
    月25日18時15時許，騎乘車牌號碼NB5-832號普通重型機車
    ，駛入河堤路段汽車專用道，違反道路交通管理處罰條例第
    45條第13款機器腳踏車，不在規定車道行駛之規定，為屏東
    縣政府警察局屏東分局社皮派出所警員舉發（屏警交字第V0
    0000000號），因而依違反道路交通管理處罰條例第45條第
    13款規定裁處罰鍰新臺幣（以下同）800元，並依同條例第
    63條第1項第1款記違規點數1點。
二、聲明異議意旨略以：異議人即受處分人固行駛於分隔島左側
    之汽車專用道上，然實因該線道路上並未標示有「禁行機車
    」之標誌，且其誤認為分隔島的右側為人行及腳踏車道，並
    非機車道，而受處人對該路況不熟悉，且前端標示不清，所
    以誤認汽車道的外側車道（即分隔島左側）為機車道而駛入
    ，並無違規，爰請求撤銷原處分云云。
三、按標誌、標線、號誌之設置目的，在於提供車輛駕駛人及行
    人有關道路路況之警告、禁制、指示等資訊，以便利行旅及
    促進交通安全，而標誌係以規定之符號、圖案或簡明文字繪
    於一定形狀之標牌上，安裝於固定或可移動之支撐物體，設
    置於適當之地點，用以預告或管制前方路況，促使車輛駕駛
    人與行人注意、遵守之交通管制設施，其中車道專行車輛標
    誌，係用以告示前段車道專供指定之車輛通行，不准其他車
    輛及行人進入，道路交通標誌標線號誌設置規則第2 條、第
    3 條第1 款、第69條第1 項前段分別定有明文。又按駕駛人
    駕駛車輛，應遵守道路交通標誌之指示規定，且機器腳踏車
    行駛之車道，應依標誌或標線之規定行駛，機器腳踏車不在
    規定車道行駛者，處600 元以上1,800 元以下罰鍰，並記違
    規點數1 點，道路交通安全規則第99條第1 項前段、道路交
    通管理處罰條例第4 條第1 項前段、第45條第13款、第63條
    第1 項第1 款分別定有明文。
四、經查：
  (一)受處分人駕駛前揭機器腳踏車（下稱機車），於上揭時、地
    ，不依規定車道行駛而駛入路面標示有「禁行機車」車道之
    違規事實，為受處分人所不否認，並有屏東縣政府警察局屏
    東分局社皮派出所警員舉發（屏警交字第V00000000號）、
    現場採證照片、交通部公路總局高雄區監理所100年9月9日
    高監營字第1000051427號函及受處分人自行拍攝之舉發地點
    全景照片在卷可稽，堪認受處分人確有未依規定車道行駛之
    違規。
  (二)本件舉發交通違規警員張兆明於本院訊問時具結證述（略以
    ）：時間約為100 年5 月份，伊一個人開巡邏車至河堤路段
    時，看到有一男性違規駕駛人騎乘機車行駛至河堤路段汽車
    專用道，伊隨即攔停並開單告發，填單完畢之際，伊看到異
    議人即受處分人騎乘機車隨後同樣行駛至河堤路段汽車專用
    道，於是伊就攔停盤查，先確認異議人之身份及有無駕照、
    行照後，並告知異議人騎乘機車需騎乘機車專用道，汽車專
    用道與機車專用道有分隔島，遂依法開單告發等語。而依證
    人所言，就其當時執勤勤務目的、位置、自所見受處分人騎
    乘上開車輛來向、車行路線、攔停受處分人緣由等節，均具
    體明確連續，並無與事理邏輯相違之處，且有卷附證人提出
    之事後拍攝違規地點照片（其上並清楚標示執勤位置）4 張
    在卷可佐（見本院卷第22頁，經核與原卷附之採證照片相符
    後發還）。觀諸證人證述，證人係受專門職業訓練之執勤警
    員，就是否有交通違規情形存在，當較一般人更有所注意敏
    察，況本件證人即舉發警員之該次主要執勤目的之一即在舉
    發機車行駛禁行機車道，亦當更注意及之，兼衡證人證述與
    受處分人間並無何身分利害、業務關係，亦無何恩怨嫌隙，
    核與受處分人供述相符，衡情應無甘冒偽證罪刑責風險而設
    詞構陷受處分人之理，從而，既查無任何證據足資證明執勤
    員警有何捏造事實違法取締之不法情事，並參酌警員執行公
    務時，本身即受有行政懲處責任之監督，且其到庭具結作證
    ，更係以刑事責任擔保其證言之真實性，其之證言又與常情
    無悖，是其證述應非子虛，自足採信。
  (三)至異議人即受處分人辯以伊當時騎乘機車並未從牛稠橋（即
    萬大橋，下稱萬大橋）上汽車專用道，伊是直行並繞到機車
    專用道上，而伊在機車專用道行駛時，誤變換車道至汽車道
    上云云，然查，位於屏東縣大溪路段往萬大橋方向之河堤路
    段（下稱系爭路段），在往萬大橋前即汽、機車分流，而有
    不同之路線規劃，亦即僅汽車得行駛上萬大橋，而機車需另
    直行大溪路（即縣道189 號）後數十公尺後右轉至機車專用
    道上，系爭路段沿線均設置汽車專用道及機車專用道，且系
    爭路段之汽車專用道至異議人即受處分人遭警攔停前沿線均
    設有分隔島以資與機車專用道區隔，又機車專用道上並未有
    專供行人及腳踏車專用之標誌、標線，有本院調閱系爭路段
    位於萬大橋沿線汽車專用道及機車專用道之電子網路地圖8
    張在卷可參（見本院卷第33至40頁），斷無逕從機車專用道
    途中變換至汽車專用道之可能，衡諸常情，異議人即受處分
    人應在大溪路與大溪路25巷路口往萬大橋前即誤駛入系爭路
    段之汽車專用道，並行經萬大橋，而終至遭員警攔停舉發無
    疑，是異議人即受處分人辯以渠原行駛於系爭路段之機車專
    用道上，後變換至分隔島左側之汽車專用道云云，應不足採
    信。
  (四)關於異議人即受處分人辯以系爭路段並未設置汽、機車分道
    標誌乙節，質以位於大溪路與大溪路25巷路口往萬大橋之系
    爭路段，均設有明顯之「汽車專用道」、「機車專用道」等
    標誌、標線，且系爭路段之內側車道亦畫設有「禁行機車」
    之標誌，又系爭路段既採汽、機車分流之規畫，即無必要於
    每一路段、車道均畫設「禁行機車」之標誌、標線，有本院
    調閱電子網路地圖8 張、證人提出之事後拍攝違規地點照片
    4 張在卷可參（見本院卷第21至22頁、第33至40頁），是異
    議人即受處分人辯以系爭路段並未設置汽、機車分道標誌云
    云，與實情不符，不足採信。
  (五)綜上各節，本件異議人即受處分人駛入系爭路段之繪有「禁
    行機車」標誌之車道內，其騎乘機器腳踏車，不在規定車道
    行駛之違規事實甚為明確，其所辯並非可採。
五、按違反道路交通管理處罰條例第45條第13款之逾越應到案期
    限30日以上60日以內，繳納罰鍰或到案聽候裁決者，統一裁
    罰800元，違反道路交通管理事件統一裁罰基準表（100年07
    月28日修正公布）之規定著有明文。查受處分人即異議人之
    原舉發應到案日期固為100年6月9日，然渠因不服原舉發案
    ，嗣於同日提出陳述單，經原舉發單位於同月30日函復後，
    經原處分機關即交通部公路總局高雄區監理所函復以受處分
    人應於100年7月17日到案繳納罰鍰，而受處分人逾期繳納，
    嗣經原處分機關於同年8月19日裁決。從而，原處分機關對
    受處分人之前揭違規行為，依道路交通管理處罰條例第45條
    第13款、第63條第1項第1款，及違反道路交通管理事件統一
    裁罰基準表（100年7月28日修正公布）之規定，於100年8月
    19日所為之處分（原處分案號：高監營裁字第裁80-V000000
    00號）裁處受處分人罰鍰800元，並予記違規點數1點，核無
    不當。本件聲明異議為無理由，均應駁回。
據上論斷，應依道路交通事件處理辦法第18條，裁定如主文
中    華    民    國  100     年    10    月    26    日
                  交通法庭    法  官  沈宗興
以上正本證明與原本無異。
如不服本裁定應於送達後5日內向本院提出抗告狀。
中    華    民    國   100    年    10    月    26    日
                              書記官  陳恩慈